【裁判字號】    98,上訴,533
【裁判日期】    980527
【裁判案由】    毒品危害防制條例
【裁判全文】
臺灣高等法院臺中分院刑事判決         98年度上訴字第533號
上  訴  人
即  被  告  丙○○
選任辯護人  張績寶律師
上列上訴人因毒品危害防制條例案件，不服臺灣苗栗地方法院97
年度訴字第841號中華民國98年1月15日第一審判決（起訴案號：
臺灣苗栗地方法院檢察署97年度毒偵字第639號)，提起上訴，本
院判決如下：
    主  文
上訴駁回。
    犯罪事實
一、丙○○於民國88年間曾因施用毒品案件，經臺灣臺中地方法
    院裁定送觀察、勒戒後，認無繼續施用毒品之傾向，於88年
    8月4日執行完畢出所，並經臺灣臺中地方法院檢察署檢察官
    以88年度偵字第 17494號為不起訴處分確定。於91年間又因
    施用毒品案件，經臺灣臺中地方法院裁定送觀察、勒戒後，
    認有繼續施用毒品之傾向，再經該院裁定令入戒治處所施以
    強制戒治，於 92年9月17日期滿執行完畢；95年12月15日復
    因施用第一級、第二級毒品案件，經臺灣苗栗地方法院以95
    年度訴字第 599號分別判處有期徒刑1年及6月，並定應執行
    有期徒刑 1年2月確定，嗣經減刑並定應執行刑為有期徒刑7
    月確定，於 96年10月7日縮刑期滿執行完畢。詎其仍不知悔
    改，分別基於施用第一級毒品海洛因、第二級毒品安非他命
    之犯意，於97年3月5日中午12時25分許為警查獲往前回溯26
    小時內之某時點，在某不詳地點，以不詳之方式，施用海洛
    因1次；復於97年3月4日凌晨4時許，在苗栗縣卓蘭鎮內灣里
    18鄰東盛 2號之住處，以將安非他命放置於自製玻璃頭吸食
    器內，並以火加熱燒烤後使成煙霧，再以口吸食之方式，施
    用安非他命 1次。嗣於97年3月5日中午12時25分許，丙○○
    因另犯施用毒品案件經判刑確定後，未遵期到案執行（即因
    施用第一級、第二級毒品案件，於 96年11月1日經本院以96
    年度上訴字第2512號合併判處有期徒刑10月確定），經警持
    拘票至上開住處執行拘提之際，丙○○竟因畏罪情虛，而自
    住處 2樓廁所窗戶一躍而下，再逃跑至附近果園後，因左腳
    受傷而為到場之警員逮捕，嗣經警於同日下午 1時25分許，
    將丙○○送至行政院衛生署苗栗醫院（下稱苗栗醫院）診治
    ，並於同日下午4時5分許，在將丙○○送入手術室施以手術
    之前，即委由醫護人員對丙○○以導尿之方式採集其尿液送
    請檢驗後，結果呈現嗎啡、安非他命陽性反應。
二、案經苗栗縣警察局大湖分局報請臺灣苗栗地方法院檢察署檢
    察官偵查起訴。
    理  由
壹、證據能力部分：
一、本件警方採集被告丙○○尿液之程序，符合刑事訴訟法第20
    5條之2之規定，所採集之尿液自有證據能力：
  (一)按檢察事務官、司法警察官或司法警察因調查犯罪情形及蒐
    集證據之必要，對於經拘提或逮捕到案之犯罪嫌疑人或被告
    ，得違反犯罪嫌疑人或被告之意思，採取其指紋、掌紋、腳
    印，予以照相、測量身高或類似之行為；有相當理由認為採
    取毛髮、唾液、尿液、聲調或吐氣得作為犯罪之證據時，並
    得採取之，刑事訴訟法第205條之2定有明文。
  (二)查，本件被告係因另犯施用毒品例案件經判決確定後，未遵
    期到案執行（即臺灣苗栗地方法院檢察署 97年度執字第215
    號)，該署檢察官乃於97年2月26日簽發拘票，嗣經苗栗縣大
    湖分局偵查佐邱泰坤於97年3月5日中午12時25分許拘提被告
    到案，此有臺灣高等法院被告前案紀錄表及該署檢察官所簽
    發之拘票在卷可稽（見毒偵字卷第10頁），被告既係因施用
    毒品案件經判決確定後，未遵期到案執行，而經拘提到案，
    且被告於涉犯本件施用毒品案件之前，已有多次之施用第一
    、二級毒品之前科紀錄，有上開前案紀錄表在卷足稽，況被
    告於遭執行拘提之際，又因畏罪情虛，而逕自其住處2樓廁
    所窗戶一躍而下，再逃跑至附近果園後，因左腳受傷，而為
    到場之警員逮捕後送醫診治等情，亦據被告於偵查中坦承在
    卷（見毒偵字第639號卷第58頁)，核與證人即當天執行拘提
    任務之偵查佐邱泰坤於偵查中在檢察事務官詢問（此部分之
    陳述應有證據能力，詳如後述四、部分之說明），及於原審
    時結證在卷（見毒偵卷第69頁、原審卷第44頁），則綜觀上
    情，本件依法執行拘提之員警自有相當理由懷疑被告有再行
    施用毒品之情形。再參以證人邱泰坤於原審亦明確證稱：伊
    當天有對被告採尿，在採尿前被告意識還是清醒時，伊有徵
    詢被告意見，但被告不同意採尿，因被告係因毒品案被拘提
    ，故極有可能吸食毒品，伊為了採集被告吸食毒品的犯罪證
    據，認有相當理由幫被告採尿，才以司法警察之身分要求手
    術室的護士幫被告導尿等語（見原審卷第44至49頁），益徵
    證人邱泰坤確有相當理由，為調查被告是否涉犯施用毒品罪
    ，而有蒐集證據之必要，致違反被告之意思，以司法警察之
    身分指示護士以導尿方式採取被告之尿液無訛。且採取被告
    之尿液，亦確可經由科學檢驗方式予以驗證，以作為判斷被
    告是否涉犯施用毒品罪之客觀證據。
  (三)綜上所述，警方採取被告之尿液作為被告涉犯本件施用毒品
    罪之證據，於法自無不合。被告及其選任辯護人辯稱：警方
    違反被告之意思而採集被告之尿液，該尿液檢體既係違法取
    得，自無證據能力云云，顯不足採信。
二、按「被告以外之人於審判外之言詞或書面陳述，除法律有規
    定者外，不得作為證據」，刑事訴訟法第159條第1項固定有
    明文，然「鑑定之經過及其結果，應命鑑定人以言詞或書面
    報告」，同法第206條第1項亦規定甚明。是鑑定人以「書面
    」為鑑定報告提出於法院，依刑事訴訟法第159條第1項立法
    理由及同法第206條第1項規定，即具有證據能力。又法院或
    檢察官得囑託醫院、學校或其他相當之機關、團體為鑑定，
    或審查他人之鑑定，並準用第203條至第206條之1之規定，
    刑事訴訟法第208條第1項亦定有明文。依此，檢察官對於偵
    查中之案件，認為須實施鑑定者，固應就具體個案，選任鑑
    定人或囑託鑑定機關（團體）為之；但對於司法警察機關調
    查中之案件，或有量大或急迫之情形，為因應實務之現實需
    求，如檢察官針對該類案件之性質（例如：查扣之毒品必須
    檢驗其成份、對施用毒品之犯罪嫌疑人必須檢驗其體內有無
    毒品代謝反應、對於查扣之槍砲彈藥必須檢驗有無殺傷力、
    對違反野生動物保育法案件必須鑑定是否屬於保育類動物案
    件等)，認為當然有鑑定之必要者，經參考法務部92年5月20
    日法檢字第 092080203號函送之法務部「因應刑事訴訟法修
    正工作小組」研討之刑事訴訟法修正相關議題第21則之共識
    結論，以及臺灣高等法院於92年8月1日舉行之刑事訴訟法新
    制法律問題研討會第 3則法律問題研討結果之多數說（載於
    司法院 92年8月印行「刑事訴訟法新制法律問題彙編」第15
    頁至第18頁），基於檢察一體原則，得由該管檢察長對於轄
    區內之案件，以事前概括選任鑑定人或囑託鑑定機關（團體
    ）之方式，俾便轄區內之司法警察官、司法警察對於調查中
    之此類案件，得即時送請事前已選任之鑑定人或囑託之鑑定
    機關（團體）實施鑑定，該鑑定人或鑑定機關（團體）亦應
    視同受承辦檢察官所選任或囑託而執行鑑定業務，其等出具
    之書面鑑定報告應屬刑事訴訟法第 206條所定之傳聞例外，
    當具有證據能力（法務部92年9月1日法檢字第0920035083號
    函可供參照）。從而，本件自被告丙○○身上所採集之尿液
    ，經由查獲之警察單位依先前轄區檢察署檢察長事前概括選
    任之鑑定機關，即詮昕科技股份有限公司實施鑑定，該鑑定
    機關所出具之下述「濫用藥物尿液檢定報告」即具有證據能
    力而得為本案之證據。
三、另下列援引之法務部調查局97年8月5日調科肆字第09700312
    040號鑑定書（即有關DNA之鑑定，見毒偵卷第77至80頁），
    及98年4月28日調科壹字第09800252210號函（即被告尿液中
    所檢驗出之毒品陽性反應，是否係人體施用毒品後之代謝反
    應？見本院卷第53頁），分別係檢察官及本院囑託該機關所
    為之鑑定，且被告及其選任辯護人亦未爭執其證據能力，依
    法自得作為本案之證據。
四、次按當事人、代理人或辯護人於法院調查證據時，對被告以
    外之人於審判外之陳述，未於言詞辯論終結前聲明異議，視
    為同意以被告以外之人於審判外之陳述作為證據，法院審酌
    該言詞陳述作成時之情況，認為適當者，亦得為證據，刑事
    訴訟法第 159條之5第2項定有明文。查，本判決所援引之下
    述其他證據，被告及其選任辯護人於本案辯論終結前均未爭
    執無證據能力，且各該證據又查無不法取得之情形，本院審
    酌各該證據作成時之情況，認為亦適合做為本案之證據，依
    上開刑事訴訟法之規定，亦有證據能力。
貳、實體部分：
一、訊據被告丙○○矢口否認有何施用第一級及第二級毒品之犯
    行，辯稱：伊從未看到伊的尿瓶，警方採尿後並未讓伊封緘
    捺印，明顯違反採尿之程序，且在尿液尚未封緘之前，要如
    何證明尿液沒有被動過手腳云云。被告之選任辯護人則以：
    警方採集被告之尿液後，該尿液檢體並未會同被告按左手大
    姆指印並封緘，且事後該尿液檢體於封緘時，亦未保持在被
    告之視線內，該採集過程已違背行政院衛生署於 84年4月20
    日所公佈之濫用藥物尿液檢集作業規範之規定，足以影響檢
    驗結果之正確性，自不得作為斷罪之依據等語，為被告辯護
    。
二、經查：
  (一)被告及其選任辯護人雖以前詞，質疑該尿液檢體並非採自被
    告身上，然於偵查中經被告同意採驗其口腔黏膜，經臺灣苗
    栗地方法院檢察署將被告之唾液檢體（口腔抹棒）送請法務
    部調查局鑑定該檢體之 DNA是否與上開採取之尿液相符，該
    局之鑑定結果認：根據遺傳法則，經比對97年度保管字第86
    9號口腔抹棒與97年度尿保管字第19號尿液（甲瓶)之人類遺
    傳因子粒腺體DNA（MtDNA)序列結果，二者檢出之粒腺體HVI
    段序列相符，研判有可能（機率百分之99.7以上）為同一人
    或其同母系血緣關係之人所有等語，有被告同意採取檢體送
    驗之偵訊筆錄及法務部調查局97年8月5日調科肆字第097003
    12040號鑑定書在卷可憑（見毒偵卷第70、77至80頁)，是警
    方上開採取之尿液既與被告於偵查中所採取之唾液檢體所呈
    現之DNA（MtDNA）序列互核相符，足認警方上開採取之尿液
    確係被告所排放者無訛。
  (二)被告確有於上開時、地施用第一級及第二級毒品：
  1.被告確有於 97年3月4日凌晨4時許，在苗栗縣卓蘭鎮內灣里
    18鄰東盛 2號之住處，以將安非他命放置於自製玻璃頭吸食
    器內，並以火加熱燒烤後使成煙霧，再以口吸食之方式，施
    施用安非他命 1次等情，亦據被告於95年5月28日、同年8月
    25日在偵查中坦承不諱（見毒偵字第639號卷第59、86頁)。
    且警方將上開自被告身上所採集之尿液檢體，經送詮昕科技
    股份有限公司以酵素免疫分析法（EIA)初步檢驗，復以氣相
    層析質譜儀法（GC/MS)確認檢驗結果，確呈有鴉片海洛因代
    謝物（嗎啡）及安非他命類等藥物陽性反應，有詮昕科技股
    份有限公司97年4月11日濫用藥物尿液檢驗報告1紙附卷可稽
    （見毒偵卷第11頁）。
  2.按一般人施用海洛因後均能快速吸收。施用海洛因後，海洛
    因於人體內可迅速代謝成6-乙醯嗎啡，然後轉變成嗎啡，於
    24小時內經由尿液排出之量可達使用劑量之80％（嗎啡成分
    ）。施用海洛因後，於尿液中可檢測到嗎啡之期間平均約可
    達17至26小時。又免疫學分析法係用於毒品尿液之初步檢驗
    ，由於該分析法對化學結構類似之成分亦可能產生反應，故
    初步檢驗呈陽性反應者，需採用另一種不同分析原理之檢驗
    方法進行確認，而經行政院衛生署認可之檢驗機構係採用氣
    相層析質譜儀（GC/MS)分析法進行確認。以氣相層析質譜儀
    分析法進行確認者，均不致產生偽陽性反應。行政院衛生署
    管制藥品管理局曾針對全國各衛生局判定為陽性之尿液檢體
    ，抽樣以氣相層析質譜儀分析法進行確認，均未發現有偽陽
    性之誤判情形，此有行政院衛生署管制藥品管理局 92年6月
    27日管檢字第0920004781號、92年7月23日管檢字第0920005
    609號函在卷可查（見原審卷第61、64頁)，是被告上開所採
    取之尿液經檢驗機構以酵素免疫分析法（EIA)初步檢驗，復
    以氣相層析質譜儀法（GC/MS)確認檢驗結果，既呈有鴉片海
    洛因代謝物（嗎啡）及安非他命類等藥物陽性反應，揆諸上
    開說明，即足認被告在經警採尿前之26小時及96小時內某時
    （不含為警查獲至採尿期間），確曾分別有施用海洛因及安
    非他命之犯罪事實甚明。且由此益徵被告於偵查中自白其確
    有於上開時、地，以上開方法，施用安非他命 1次之犯行，
    與事實相符，堪以憑採。
  (三)被告及其選任辯護人雖以前詞置辯：
  1.然警方上開所採集之尿液確係被告所排放乙節，已如前述，
    是被告質疑該尿液並非其所有，即不足採信。
  2.證人邱泰坤採集被告之尿液後，並未當場會同被告按左手大
    姆指印並封緘，雖據證人邱泰坤於原審證述在卷（見原審卷
    第45頁），又事後該尿液檢體於封緘時，縱如被告所辯亦未
    保持在其視線內（此為證人邱泰坤所否認，並於原審證稱：
    該尿液並為當場封緘，是事後第 2天製作被告之筆錄時，才
    由被告按指印並封緘等語《見原審卷第45頁》），該採集過
    程縱有違背行政院衛生署於 84年4月20日所公佈之濫用藥物
    尿液檢集作業規範之規定。但查，該尿液採集作業規範之立
    法目的，旨在確認所採取之尿液檢體確為行為人所排放，以
    確保檢驗之正確性。而本案被告於遭警拘提時，因畏罪情虛
    ，於自住處 2樓廁所窗戶跳下時，因左側跟骨骨折及疑似第
    12跟腰椎骨折，乃於當天下午4時5分進行手術等情，業據證
    人即行政院衛生署苗栗醫院（下稱苗栗醫院）醫師廖文宏、
    汪家成於偵查中在檢察事務官詢問時陳明在卷（見毒偵卷第
    64、69頁），在此緊急情況下，證人邱泰坤於採取被告之尿
    液後，無從會同被告當場按指印及封緘，應係情況所使然，
    並非證人邱泰坤故意違背採尿程序之相關規範，況該尿液確
    係被告所排放，已詳如前述；而該尿液檢出之嗎啡反應，並
    非被告於採尿前在苗栗醫院接受治療時，曾施打藥劑或服用
    藥物所導致乙節，亦據證人廖文宏、汪家成於偵查中在檢察
    事務官詢問時陳明：被告在治療期間所使用的藥物是一般止
    痛藥，不含嗎啡成份，其服用該藥物後，在尿液中應不會檢
    出嗎啡之陽性反應等語在卷（見毒偵卷第64、69頁），並有
    苗栗醫院 97年5月13日苗醫歷字第0970003299號函暨所附急
    診、住院病歷摘要及手術室護理紀錄等可資佐證（見毒偵卷
    第13至19頁）；又「靜脈注射海洛因後，其代謝物嗎啡以結
    合態和游離態兩種型態排出，惟游離態嗎啡在施用後數小時
    內即代謝排出且含量較低，主要以結合態嗎啡形式代謝排出
    ；本案檢測尿液中游離態嗎啡濃度占總嗎啡濃度之14.68%，
    結合態嗎啡濃度約占總嗎啡濃度之85.32%，若於尿液中單純
    添加鴉片類毒品，亦不致於檢出結合態嗎啡。由以上研判，
    本案尿液檢出鴉片類陽性反應，極大可能為人體施用鴉片類
    毒品代謝後所致。」等情，亦有法務部調查局 98年4月28日
    調科壹字第09800252210號函附卷可按（見本院卷第53頁)。
    足見被告尿液中所驗出之毒品成分確係來自人體施用後之代
    謝物，而非事後遭人惡意添加毒品於尿液中。證人邱泰坤採
    集被告之尿液時雖有違背採尿程序之相關規範，然其並非故
    意違背該程序，況其所採集之尿液確係被告所有，且不致影
    響檢驗結果之正確性及信賴性（詳如前述），自足以作為本
    案認定犯罪事實之證據。又上開法務部之函文中雖僅載稱「
    ．．。由以上研判，本案尿液檢出鴉片類陽性反應，『極大
    可能』為人體施用鴉片類毒品代謝後所致。」，然上開函文
    中已敘明「．．，若於尿液中單純添加鴉片類毒品，亦不致
    於檢出結合態嗎啡。」而本案被告之尿液所檢驗出之結合態
    嗎啡濃度竟占總嗎啡濃度之85.32%，足徵該尿液中之毒品陽
    性反應確係人體施用毒品後之自然代謝反應無疑，純因法務
    部調查局並非審理機關，無權終局判定該尿液中之毒品陽性
    反應，究係因何原因所致，故於來函中載稱：「．．，『極
    大可能』為人體施用鴉片類毒品代謝後所致。」，豈能因此
    即作為有利於被告之認定，附此敘明。
  3.被告及其選任辯護人上開所辯，均屬事後卸責之詞，不足採
    信。至被告所聲請之證人即其母乙○○○於本院雖證稱：97
    年3月5日被告被警察抓時，他的腳有受傷，伊當時都在伊兒
    子的身邊，在伊照顧伊兒子的這段期間，都沒有看到警察說
    要採尿。97年3月6日警察在醫院對被告製作筆錄時，伊也有
    在場，當時伊兒子的精神狀況精神不好，還呈昏昏沉沉的睡
    覺狀態，因當時他腳痛比較難受，且前 1天開刀後晚上沒有
    辦法睡覺，第 2天才會想睡，警察做完筆錄之後，有跟伊兒
    子說簽完名後就可以回去睡覺，作筆錄當時，伊也沒有看到
    警察拿採尿瓶罐去採伊兒子的尿也沒有要伊兒子在採尿瓶罐
    上按指印或蓋章，警察除了叫伊兒子在筆錄上簽名之外，並
    沒有另外在其他文件上簽名等語（見本院卷第65至66頁）。
    然查，證人乙○○○並不識字，且當天警察是以國語製作被
    告之筆錄，當時乙○○○並無法聽懂等情，亦據證人乙○○
    ○於本院證稱在卷（按本院審理時係請客語通譯與證人溝通
    ，見本院卷第64頁通譯欄之記載），證人乙○○○既聽不懂
    被告與警察溝通之內容，且不識字，豈可能完全了解當天警
    察製作筆錄之情形，況本案事證已臻明確，證人乙○○○上
    開所證，亦不足作為有利於被告之認定。
三、被告於88年間曾因施用毒品案件，經臺灣臺中地方法院裁定
    送觀察、勒戒後，認無繼續施用毒品之傾向，於88年8月4日
    執行完畢出所，並經臺灣臺中地方法院檢察署檢察官以88年
    度偵字第 17494號為不起訴處分確定。於91年間又因施用毒
    品案件，經臺灣臺中地方法院裁定送觀察、勒戒後，認有繼
    續施用毒品之傾向，再經該院裁定令入戒治處所施以強制戒
    治，於92年9月17日期滿執行完畢； 95年12月15日復因施用
    第一級、第二級毒品案件，經臺灣苗栗地方法院以95年度訴
    字第599號分別判處有期徒刑 1年及6月，並定應執行有期徒
    刑1 年2月確定，嗣經減刑並定應執行刑為有期徒刑7月確定
    ，於 96年10月7日縮刑期滿執行完畢，有上開前案紀錄表在
    卷可稽，被告於強制戒治執行完畢釋放後，「 5年內再犯」
    施用第一、二級毒品罪，依毒品危害防制條例第 23條第2項
    之規定，自應依法追訴。
四、末按當事人、代理人、辯護人或輔佐人聲請調查之證據，法
    院認為不必要者，得以裁定駁回之，刑事訴訟法第163條之2
    第 1項定有明文。被告之選任辯護人於本院雖聲請鑑定尿瓶
    封緘上之指紋是否確為被告所有。惟查，該尿液確係被告所
    有等情，已詳如前述，況本件事證已臻明瞭，本院認無再行
    調查之必要，併此敘明。
五、核被告所為，係犯毒品危害防制條例第 10條第1項之施用第
    一級毒品罪，及同條第 2項之施用第二級毒品罪。其持有海
    洛因及安非他命之低度行為，應為施用之高度行為所吸收，
    均不另論罪。被告所犯上開 2罪，犯意各別，行為互殊，應
    予分論併罰。被告有犯罪事實欄所載之前科犯行，於96年10
    月 7日縮刑期滿執行完畢等情，有上開前案紀錄表在卷可憑
    ，其於受有期執行執行完畢後， 5年以內故意再犯本件有期
    徒刑以上之2罪，均為累犯，應各依刑法第47條第1項規定加
    重其刑。
六、原審以被告罪證明確，適用毒品危害防制條例第 10條第1項
    、第2項，刑法第11條前段、第47條第1項、第 51條第5款之
    規定予以論罪，並審酌被告有多次施用毒品等前科，有上開
    前案紀錄表在卷可參，詎其經強制戒治及判處罪刑後，竟仍
    不知警惕，故態復萌，再施用毒品不輟，無視於毒品對於自
    身健康之戕害及國家對於杜絕毒品犯罪之禁令，可見其對毒
    品有相當之依賴，意志力極為薄弱，倘非嚴懲，顯難收刑罰
    之效；及其犯罪後復飾詞矯辯，心存僥倖，冀求脫免罪責，
    並有計畫性地作有利於己之不實陳述，動機惡劣，且一再爭
    執員警採尿程序之合法性，虛耗有限之司法資源，犯後態度
    不佳，難認有何悔意等一切情狀，就施用第一級毒品罪部分
    判處有期徒刑1年8月；就施用第二級毒品罪部分判處有期徒
    刑1年2月，並定應執行刑為有期徒刑2年8月，認事用法並無
    不當，量刑亦屬妥適，被告上訴意旨猶執前詞指摘原判決不
    當，為無理由，應予駁回。
據上論結，應依刑事訴訟法第368條，判決如主文。
本案經檢察官甲○○到庭執行職務。
中    華    民    國    98    年    5     月    27    日
            刑事第十庭    審判長法  官  林  照  明
                                法  官  林  欽  章
                                法  官  蔡  名  曜
以上正本證明與原本無異。
施用第一級毒品部分得上訴，其餘不得上訴。
如不服本判決應於收受送達後10日內向本院提出上訴書狀，其未
敘述上訴之理由者，並得於提起上訴後10日內向本院補提理由書
（均須按他造當事人之人數附繕本）「切勿逕送上級法院」。
                                書記官  劉  恒  宏
中    華    民    國    98    年    5     月    27    日
附錄本案論罪科刑法條：
毒品危害防制條例第10條第1 項、第2 項。
施用第一級毒品者，處 6 月以上 5 年以下有期徒刑。
施用第二級毒品者，處 3 年以下有期徒刑。


司法院資訊處製作；財團法人民間司法改革基金會備份。
